【裁判字號】    98,交聲,828
【裁判日期】    980731
【裁判案由】    聲明異議
【裁判全文】
臺灣高雄地方法院交通事件裁定         98年度交聲字第828號
原處分機關  交通部公路總局高雄區監理所
代  表  人  劉育麟
異  議  人
即受處分人  甲○○
上列異議人即受處分人因違反道路交通管理處罰條例案件，對於
交通部公路總局高雄區監理所中華民國98年3 月20日所為之處分
（原處分案號：高監營裁字第裁80-NJ0000000號），聲明異議，
本院裁定如下：
    主  文
原處分撤銷。
甲○○駕車行經有燈光號誌管制之交岔路口闖紅燈，處罰鍰新臺
幣壹仟捌佰元，並記違規點數參點。
    理  由
一、原處分機關交通部公路總局高雄區監理所係以：異議人即受
    處分人甲○○（下稱異議人），於民國97年5 月15日5 時33
    分許，騎乘車號775-CET 號重型機車，行經高雄縣鳳山市○
    ○○路與光遠路口，有「駕車行經有燈光號誌管制之交岔路
    口闖紅燈」之事實，經舉發單位高雄縣政府警察局交通隊逕
    行舉發，並將舉發通知單（高警交字第NJ0000000 號）送達
    後，異議人於97年7 月14日向原處分機關到案陳述意見，經
    原處分機關認異議人之違規行為屬實，乃於98年3 月20日以
    高監營裁字第裁80-NJ0000000號裁決書，依道路交通管理處
    罰條例第53條第1 項規定，裁處異議人罰鍰新臺幣（下同）
    4, 500元等情。
二、聲明異議意旨略以：異議人曾向有關單位申訴，請有關單位
    去勘查現場，舉發單位應了解平民百姓的苦處，是否有越線
    受罰等標語告知，或「前有﹍」之告示，以告知駕駛人應遵
    守交通法規，從成功派出所直行至光遠路口，無任何有關交
    通之標誌或告示，且此路口前方馬路有很大一塊空地，豈不
    像設了一個陷阱給大家，不知道一騎過去就被照相，還不知
    道自己已違規。監理單位並無回覆異議人之前申訴有關此路
    段之問題，即直接要求異議人買匯票，像是搶錢的單位，何
    謂違規屬實？異議人要求舉發單位到現場了解此路口之陷阱
    ，還給社會大眾1 個合理答案，而非看到照片即開罰，且又
    莫名其妙將罰款增加到4500元，對收入微薄之人情何以堪等
    語。
三、按汽車駕駛人，行經有燈光號誌管制之交岔路口闖紅燈者，
    處1,800 元以上5,400 元以下罰鍰，並記違規點數3 點，道
    路交通管理處罰條例第53條第1 項及第63條第1 項第3 款分
    別定有明文。又汽車行駛至交岔路口，應遵守燈光號誌之指
    揮；行車管制號誌就「圓形紅燈」顯示之意義，係車輛面對
    圓形紅燈表示禁止通行，不得超越停止線或進入路口，道路
    交通安全規則第120 條第1 項第1 款及道路交通標誌標線號
    誌設置規則第206 條第5 項第1 款亦有規定。再者，依道路
    交通管理處罰條例第7 條之2 第1 項第1 款、第7 款規定，
    汽車駕駛人之行為，有闖紅燈、經以科學儀器取得證據資料
    證明其行為違規之情形，當場不能或不宜攔截製單舉發者，
    得逕行舉發。
四、經查：
  (一)異議人於97年5 月15日5 時33分許，騎乘車牌號碼775-CET
    號重型機車，行經高雄縣鳳山市○○○路與光遠路口之有燈
    光號誌管制之交岔路口闖紅燈，經警員依該路口設置之自動
    拍照設備所拍攝得之照片逕行舉發之事實，業據異議人供承
    有於上開時間騎乘上開機車行經上開交岔路口，並有採證照
    片2 張、高雄縣政府警察局舉發違反道路交通管理事件通知
    單（下稱舉發通知單，高警交字第NJ0000000 號）、交通部
    公路總局高雄區○○○○○道路交通管理事件裁決書（高監
    營裁字第裁80-NJ0000000號）及高雄縣政府警察局97年8 月
    7 日高縣警交字第0970083896號函各1 份（本院卷第3 、14
    、15、18頁）在卷可稽，堪以認定。
  (二)異議意旨雖辯稱高雄縣鳳山市○○○路自成功派出所直行至
    光遠路口，無任何有關交通之標誌或告示，係設陷阱給人民
    ，不知道一騎過去就被照相，不知自己已違規云云，然查，
    依前揭道路交通安全規則第120 條第1 項第1 款及道路交通
    標誌標線號誌設置規則第206 條第5 項第1 款規定，汽車（
    含機器腳踏車）行駛至交岔路口，本應遵守燈光號誌之指揮
    ，「圓形紅燈」顯示之意義，係車輛面對圓形紅燈表示禁止
    通行，不得超越停止線或進入路口。由卷附第1 張採證照片
    觀之（見本院卷第15頁上方照片），該照片是於紅燈亮起後
    9.86秒拍攝，駕駛人騎乘之上開機車，前輪甫越過停止線，
    後輪尚未越過停止線，而依第2 張採證照片所示（見本院卷
    第15頁下方照片），該照片於紅燈亮起後10.86 秒拍攝，駕
    駛人之上開機車已到達行人穿越道之位置，車速為25Km/h，
    且2 張照片所示駕駛人之姿勢並無不同，足見駕駛人係越過
    停止線後繼續往前行駛，確有故意闖紅燈之交通違規行為。
    至於異議人所辯高雄縣鳳山市○○○路自成功派出所直行至
    光遠路口，無任何有關交通之標誌或告示云云，然依道路交
    通管理處罰條例第7 條之2 第3 項係規定：「對於前項第9
    款之違規行為，採用固定或非固定式科學儀器取得證據資料
    證明者，於一般道路須至少於1 百公尺，於高速公路、快速
    公路須至少於3 百公尺前，明顯標示之。」而同條前項第9
    款係規定：「九、行車速度超過規定之最高速限或低於規定
    之最低速限。」，則固定式闖紅燈照設備並非該條項所規範
    ，縱該照相設備前並無設置警告標誌，亦無解異議人確有本
    件闖紅燈之違規行為，異議人所辯，均無可取。
  (三)綜上所述，異議人駕駛車輛行經上開有燈光號誌管制之交岔
    路口，面對圓形紅燈而超越停止線進入路口，自屬闖紅燈之
    違規行為，舉發機關依採證照片逕行舉發，於法有據。
五、原處分機關以異議人上開違規事證明確，依道路交通管理處
    罰條例第53條第1 項、違反道路交通管理事件統一裁罰基準
    及處理細則第43條、第44條、第67條規定，裁處異議人罰鍰
    4,500 元，固非無據。惟：
  (一)依違反道路交通管理事件統一裁罰基準表之規定，機器腳踏
    車之汽車駕駛人，行經有燈光號誌管制之交岔路口闖紅燈，
    其於期限內繳納或到案聽候裁決者，應受裁處之罰鍰為1,80
    0 元，而本件舉發通知單記載之應到案日期為97年7 月23日
    前（見本院卷第18頁），而異議人係於97年7 月14日即對本
    件舉發行為向原處分機關到案陳述意見，有違反道路交通管
    理事件陳述單上之公路總局高雄區監理所上午收文戳在卷為
    憑（見本院卷第17頁），因此，異議人既於應到案期限前即
    到案聽候裁決，依上所述，原處分機關對其上述違規行為，
    應裁處之罰鍰應為1,800 元，原處分機關不查，誤裁處罰鍰
    4,500元，於法有違。
  (二)又汽車駕駛人，違反同條例第53條之規定者，除依原條款處
    罰鍰外，並應予記違規點數3 點，道路交通管理處罰條例第
    63條第1 項第3 款定有明文。是原處分機關既認定本件異議
    人係違反同條例第53條第1 項之規定，則除處罰鍰外，自應
    併予記違規點數3 點，惟原裁決處分漏未處罰，於法自有未
    合，且上開記點之處罰，係屬強制規定，無從減免。
  (三)從而，本件異議人之異議雖無理由，惟原處分既有上開瑕疵
    ，仍屬無可維持，自應由本院將原處分均撤銷，並仍以受處
    分人有違反道路交通管理處罰條例第53條第1 項之行為，應
    依同條例第63條第1 項第3 款及違反道路交通管理事件統一
    裁罰基準及處理細則所訂之違反道路交通管理事件統一裁罰
    基準表等規定，裁處異議人如主文第2 項所示之罰鍰，並記
    違規點數3 點，以資適法。
六、據上論斷，應依道路交通案件處理辦法第20條前段，道路交
    通管理處罰條例第53條第1 項、第63條第1 項第3 款，裁定
    如主文。
中    華    民    國    98    年    7     月    31    日
                    交通法庭    法  官  曾鈴
以上正本證明與原本無異。
如不服本裁定，應於收受送達後5 日內向本院提出抗告狀。
中    華    民    國    98    年    8     月    5     日
                                書記官  李月君


司法院資訊處製作；財團法人民間司法改革基金會備份。
